# 关于有限责任公司控制权问题

提问人：gotoschool_ 时间：2020-01-15 10:42:48
请教陈版主：
有限责任公司有三个股东，股权比例分别为33%、33%、34%，在设立时章程中没有约定控制权的问题，现在三个股东协商一致，由某一股东做决策，其他股东不得干预公司经营决策，这个需要怎么处理，可以在股东会决议中约定吗？有没有法律效力？谢谢陈老师！提前祝陈老师春节快乐！

回答人：chenyiwei
股东之间可以进行表决权委托或者签订一致行动协议。这是股东之间的约定，建议通过单独的协议或委托书，不建议通过被投资公司的章程明确这个问题。
对于“一致行动协议”（或表决权委托协议，下同）的相关考虑：
（ 1 ）一致行动协议通常有两种情况：一是涉及被投资方相关活动的所有事项均由一致行动各方共同协商后形成一致意见，该情形实质上是参与一致行动协议的各方对被投资方的共同控制；另一种情况是其中有一个牵头（主导）
方，当各方不能达成一致意见时以该牵头方的意见为准。在后一种情况下，实际上是该牵头方对被投资方有单独控制，其他一致行动方的存在是为了强化该牵头方对被投资方的控制力，而就其他参与方而言，其对被投资方的影响力将会弱于不参与该一致行动而完全依据其自身利益作出决策的场合。
（ 2 ）一致行动协议的签订和解除可能较为方便和随意，因此在实际操作中，单凭一致行动协议往往不能作为判断控制或共同控制的充分、适当的审计证据，需要获取其他证据作为佐证。当存在一致行动协议时，项目组应当关注该项一致行动安排有无合理的经济基础和商业实质。一致行动安排必须以参与各方在一致行动协议所涉及的交易或事项中具有一致的利益为前提，并且应可证明这是一个使参与各方实现“共赢”的安排（例如，一致行动协议中的主导方在市场、技术、管理等方面相对于其他参与方有显著优势，因此其他参与方选择自愿放弃其部分决策权以换取自身更大的经济利益），特别是在参与各方为非关联方的情况下，不能为了实现主导方利益最大化而损害其他参与方的利益，否则有理由怀疑其真实性、合理性和可持续性。
（ 3 ）基于协议（如表决权委托协议、一致行动协议、托管或承包经营协议、VIE架构下的相关协议等）的控制的判断，可能比单纯的基于股权和表决权的控制权的判断更为复杂。项目组如遇到此类问题，建议进行技术咨询。
（ 4 ）根据《中国证监会会计部 2017 年会计监管协调会——具体会计问题监管口径》：“一致行动人协议同委托受托经营业务具有一定相似性，都应按照准则规定的控制三要素判断是否具有控制。一致行动协议带有期限，很可能表明公司无法对被投资公司重大资产的购置、处置、投融资等可能对被投资公司价值具有重大影响的业务进行决策，无法决定该权力的处置及转让，不能通过行使权力获得重大可变回报，不应认定对被投资公司拥有控制。”